【裁判字號】    99,裁,1354
【裁判日期】    990617
【裁判案由】    聲請假處分
【裁判全文】
最  高  行  政  法  院  裁  定
                                      99年度裁字第1354號
抗  告  人  甲○○
                            6號14樓
上列抗告人因與相對人臺灣新竹監獄間聲請假處分事件，對於中
華民國99年3月29日臺北高等行政法院99年度全字第17號裁定，
提起抗告，本院裁定如下︰
    主  文
抗告駁回。
抗告訴訟費用由抗告人負擔。
    理  由
一、按抗告法院認抗告為不合法或無理由者，應為駁回抗告之裁
    定。
二、緣抗告人於原審聲請略以：抗告人之配偶楊文義於相對人處
    服刑中病發而於送醫途中死亡，係相對人所屬公務員之故意
    或過失所致，乃依國家賠償法訴請相對人負賠償責任，惟因
    抗告人長期失業，無收入致生活困難，唯一財產復遭他人占
    用無法收益，爰聲請就犯罪被害人之喪葬費用新臺幣113,00
    0元部分為假處分等語。
三、原裁定以：抗告人與相對人間損害賠償事件（原法院99年度
    訴字第478號），抗告人係基於國家賠償法之損害賠償請求
    權，其性質屬金錢損害賠償，並無發生公法上權利因現狀變
    更而有不能實現或甚難實現之虞，是以抗告人聲請假處分於
    法不合；且如抗告人係為定暫時狀態處分之聲請，然依其主
    張之侵害事實，抗告人亦未就有定暫時狀態之原因及有發生
    重大損害或急迫危險之情事而為釋明，亦難認本件有定暫時
    狀態假處分之必要等語資為論據，而予駁回。
四、抗告意旨略以：抗告人因負擔丈夫驟逝之喪葬費用及公公住
    院、過世之部分醫療費用與喪葬費；另又積欠健保費、國民
    年金、房租；再，因抗告人長期失業，因無收入致生活困難
    ，唯一財產遭他人占有使用無法收益，已由里長開立清寒證
    明並以領取救濟物維生，難謂無重大損害或急迫危險等語。
五、按「公法上之權利因現狀變更，有不能實現或甚難實現之虞
    ，為保全強制執行，得聲請假處分。於爭執之公法上法律關
    係，為防止發生重大之損害或避免急迫之危險而有必要時，
    得聲請為定暫時狀態之處分。」行政訴訟法第298條第1項及
    第2項固有明文。惟行政訴訟法第298條第1項所定之假處分
    係保全強制執行方法之一種，原為在本案請求尚未經判決確
    定前，預防將來債權人勝訴後因現狀變更，有日後不能實現
    或甚難實現之虞者而設，故債權人聲請假處分，必以自己對
    於債務人，現在或將來有訴訟繫屬之本案請求為前提要件，
    亦即其須有欲保全之公法上之權利為要件。至於行政訴訟法
    第298條第2項所定之定暫時狀態處分，其最終目的亦在保全
    將來判決內容之實現，聲請人於得有定暫時狀態之處分裁定
    後，在本案執行前，可依該裁定所定暫時狀態實現其權利，
    是其以有爭執之公法上法律關係，亦即公法上金錢請求以外
    ，適於為行政訴訟標的，而有繼續性者，為防止發生重大之
    損害或避免急迫之危險而有必要時，始足當之。如聲請人主
    張者並非公法上之權利，或無繼續性之公法上法律關係者，
    即無據以聲請假處分可言。另國家賠償法第12條規定「損害
    賠償之訴，除依本法規定外，適用民事訴訟法之規定。」，
    準此，關於國家賠償之假處分，應適用民事訴訟法假處分之
    規定，尚無適用行政訴訟法之保全程序之餘地。本件抗告人
    既本諸國家賠償法請求國家賠償，揆諸首開規定及說明，本
    件聲請核與法定假處分之要件不符，無從准許。原裁定所持
    理由固欠允當，惟其結果並無二致，仍應予以維持。抗告論
    旨主張其有重大損害或急迫危險等詞，因其聲請不合法定要
    件，即無審斟之必要。抗告人求為廢棄原裁定，為無理由，
    應予駁回。
六、據上論結，本件抗告為無理由。依行政訴訟法第104條，民
    事訴訟法第95條、第78條，裁定如主文。
中    華    民    國    99    年    6     月    17    日
                    最高行政法院第七庭
                        審判長法官  藍  獻  林
                              法官  林  文  舟
                              法官  廖  宏  明
                              法官  張  瓊  文
                              法官  姜  素  娥

以  上  正  本  證  明  與  原  本  無  異
中    華    民    國    99    年    6     月    17    日
                              書記官  賀  瑞  鸞

司法院資訊處製作；財團法人民間司法改革基金會備份。
